【裁判字號】    96,易,3796
【裁判日期】    970327
【裁判案由】    商標法
【裁判全文】
臺灣板橋地方法院刑事判決              96年度易字第3796號
公  訴  人  臺灣板橋地方法院檢察署檢察官
被      告  乙○○
上列被告因違反商標法案件，經檢察官提起公訴（96年度偵字第
9977號），本院判決如下：
    主  文
乙○○明知為未得商標權人同意，於同一商品使用近似之註冊商
標之商品而販賣，處有期徒刑伍月，如易科罰金，以新臺幣壹仟
元折算壹日，扣案之印有近似「甲○○標章」商標圖樣之山型鎖
胚共壹仟壹佰零貳支，均沒收之。
    事  實
一、乙○○係址設臺北縣板橋市○○路11號「維福鑰匙刻印行」
    （起訴書誤載為「維福門鎖五金商行」）」之負責人；「甲○○標章」商標圖樣（即1 支歐德劍之圖樣、商標註冊號數
    ：00000000）則係甲○○向經濟部智慧財產局申請註冊核准
    登記，而取得商標專用權，指定使用於金屬鎖具、掛鎖、門
    鎖、鎖頭、鎖匙、喇叭鎖、鎖匙胚、汽機車鎖、鑰匙圈、鑰
    匙鍊、補助鎖、水平鎖等商品，其商標專用權期間自民國92
    年7 月16日起，至102 年7 月15日止，在該商標專用權期間
    ，非經商標權人之同意或授權，不得於同一或類似商品使用
    近似或相同之註冊商標。而乙○○至遲於95年12月初，經由
    「甲○○標章」商標權人告知，其所販賣購自黃元壹處、於
    外觀上係印有近似前開「甲○○標章」商標圖樣之山型鎖胚
    ，而有侵害商標權之情形後，即已明知其購自黃元壹處之山
    型鎖胚，係仿冒前開商標圖樣之商品（以下簡稱系爭仿冒山
    型鎖胚），竟仍基於販賣仿冒商標商品之犯意，自96年1 月
    起，在上址「維福鑰匙刻印行」，以批發價每支新臺幣（下
    同）35元、零售價每支150 元之價格，販賣系爭仿冒山型鎖
    胚予不特定人，前後合計約400 多支，以資牟利，而其中於
    96 年1月間某日，以每支35元之批發價格販賣印有近似系爭
    仿冒商標山型鎖胚10支予上好鑰匙店實際負責人黃義雄。嗣
    於96年4 月11日，經警持搜索票前往乙○○上開刻印行進行
    搜索，當場扣得系爭仿冒山型鎖胚1102支（含已配好之鑰匙
    1 支）。詎乙○○仍不知警惕，為警查獲後，於96年9 月12
    日仍持續承前犯意，販賣系爭仿冒山型鎖胚1 支予喬裝成顧
    客之前開商標權人代理人黃榮妻之妻丙○○。
二、案經甲○○訴由臺北縣政府警察局移送臺灣板橋地方法院檢
    察署檢察官偵查起訴。
    理  由
一、按刑事訴訟法第159 條第1 項雖規定，被告以外之人於審判
    外之言詞或書面陳述，除法律有規定外，不得作為證據。惟
    同法第159 條之5 第1 、2 項已規定，經當事人於審判程序
    同意作為證據，法院審酌該言詞陳述或書面陳述作成時之情
    況，認為適當者，亦得為證據。當事人、代理人或辯護人於
    法院調查證據時，知有第159 條第1 項不得為證據之情形，
    而未於言詞辯論終結前聲明異議者，視為有前項之同意（指
    同條第1 項之同意作為證據），此乃第159 條第1 項所容許
    ，得作為證據之例外規定之一。經查，本案被告乙○○及檢
    察官於言詞辯論終結前，均未就所調查之供述證據主張有刑
    事訴訟法第159 條第1 項不得為證據之情形，本院復審酌各
    該證據作成時並無違法及證明力明顯過低之瑕疵等情況，認
    為適當，是本案經調查之證據，均有證據能力，合先敘明。
二、訊據被告乙○○固就告訴人確曾於95年間打電話告知上開鎖
    胚有侵害告訴人之商標及專利權，且告訴代理人丁○○亦曾
    至其開設之上址商行警告其所販賣之鎖胚有侵害商標權乙事
    ；而其於遭警方查獲前總共賣出400 多支系爭仿冒山型鎖胚
    ，嗣於96年4 月11日遭警方查扣系爭仿冒山型鎖胚共1102支
    ，確為其所購入；及卷附開立日期為96年9 月12日之收據確
    實係其所經營之上開刻印行所開立等情供承不諱。惟其矢口
    否認有何違反商標法之犯行，並辯稱：伊雖知悉有「甲○○
    標章」，但系爭仿冒山型鎖胚係伊向黃元壹購買，黃元壹宣
    稱其對上開鎖胚有專利，且商標樣式與告訴人之商標不同，
    因商品太多，沒辦法一一檢查；而在告訴代理人丁○○來伊
    店內警告說上開鎖胚侵害商標權之前，伊雖有賣出系爭仿冒
    山型鎖胚4 百多支，惟在被告知有侵害商標權之後，伊就把
    系爭仿冒山型鎖胚置於倉庫內，未再販賣；又於96年9 月12
    日之收據雖係伊店內所開立，但消費項目並非系爭仿冒山型
    鎖胚，因系爭仿冒山型鎖胚沒這麼便宜云云。經查：
  (一)「甲○○標章」商標圖樣（即1 支歐德劍之圖樣）係甲○○
    向經濟部智慧財產局申請註冊核准登記，而取得商標專用權
    ，指定使用於金屬鎖具、掛鎖、門鎖、鎖頭、鎖匙、喇叭鎖
    、鎖匙胚、汽機車鎖、鑰匙圈、鑰匙鍊、補助鎖、水平鎖等
    商品，其商標專用權期間自民國92年7 月16日起，至102 年
    7 月15日止，現仍在商標專用期間乙節，有經濟部智慧財產
    局00000000號中華民國商標註冊證1 份附卷可查（見臺灣板
    橋地方法院檢察署96年度偵字第9977號偵查卷第41、42頁）
    。又查，經警方於96年4 月11日13時35分許，持本院核發之
    搜索票至被告位於臺北縣板橋市○○路11號「維福鑰匙刻印
    行」執行搜索，在被告所經營之上開刻印行內，查扣有系爭
    仿冒山型鎖胚共1102支（含已配好1 支），而該鎖胚之正、
    反面皆刻有1 把近似歐德劍，背面左上角處刻有「專利8838
    20」字樣，而印有「甲○○標章」商標圖樣之原版山型鎖胚
    正面則刻有1 把歐德劍，背面左上角處刻有「專利0838 20
    」字樣，此有臺北縣政府警察局搜索扣押筆錄、扣押物品目
    錄表各1 紙、現場照片12張、蒐證照片影本6 張等物可資參
    照（見同前偵查卷第23至26頁、第55至58頁、第61、62、64
    、65、67頁），是以，經比較上開告訴人之原版鎖胚及扣案
    之山型鎖胚，二者間之商標圖樣僅在劍柄之護手部分有S 字
    型與一字型之差異，而系爭山型鎖胚之背面印有「專利8838
    20」，亦與告訴人之鎖胚背面印有「專利083820」之字樣相
    當近似，則一般消費者若將二者於異時異地隔離通體觀察，
    衡情應無法辨識出二者有何不同而有混淆誤認之虞，顯見於
    上開刻印行內所查扣之系爭仿冒山型鎖胚，其上之圖樣與「
    甲○○標章」商標圖樣近似，堪認扣案之山型鎖胚確屬仿冒
    「甲○○標章」商標圖樣之物品無誤。
  (二)被告於偵審中均坦稱：告訴人於95年間曾打電話告知上開鎖
    胚有侵害告訴人之商標及專利權，告訴人代理人丁○○也有
    來伊店裡，對伊警告說上開鎖胚侵害商標權等情（見同前偵
    查卷第78頁及本院卷第12頁），此核與告訴代理人丁○○於
    偵查中指訴：被告於95年間開始賣系爭仿冒山型鎖胚時，伊
    公司之法律顧問即有打電話告訴被告其販賣之鑰匙已侵害到
    伊公司之商標及專利，被告當時有答應會立即停止販賣，而
    伊亦於96年3 月15日左右，親自到被告的家中口頭告知過有
    涉嫌仿冒之情事，被告也有答應不會再賣了等語相符合（見
    偵查卷第78頁、第94頁），由此足見被告至遲於95年間即已
    知悉其所販賣之系爭仿冒山型鎖胚係侵害告訴人商標權之商
    品。
  (三)又訊據告訴代理人丁○○陳稱：伊為蒐證有親自到「上好鑰
    匙店」向黃義雄先生配製了2 支與系爭仿冒鎖胚相同鎖胚的
    鑰匙等情（見偵查卷第80頁、本院卷第29頁），並提出上好
    鑰匙店於96年9 月12日出具總售價為200 元之收據1 紙為佐
    （見同前偵查卷第85頁），參以證人黃義雄於本院審理時證
    述：伊係上好鎖匙店之實際負責人，曾於96年1 月間，以每
    支35元價格，向被告購買系爭仿冒山型鎖胚10支，但因為係
    小本生意，沒有記帳，通常客人打1 支鑰匙係150 元，但客
    人會出價，打2 支有可能只收200 元，上開收據確為伊所開
    立等情（見本院卷第26至29頁），且被告對於證人黃義雄之
    前揭證述並不爭執，再酌以被告於警詢時即已自承：伊於為
    警查獲前之96年間，已販售系爭仿冒鎖胚予一般鎖店及客人
    約400 至500 支等語（見偵查卷第10頁），由此足認被告於
    95年間經告訴人告知系爭仿冒山型鎖胚係未得商標權人同意
    而於同一商品使用近似商標之仿冒品之後，仍有於96年1 月
    間起故意販賣系爭仿冒山型鎖胚予他人牟利乙節為真實。
  (四)雖被告再辯稱：告訴代理人丁○○來伊店內警告說上開鎖胚
    侵害商標權後，伊就把系爭仿冒山型鎖胚置於倉庫內，未再
    販賣，警察來搜索時是從倉庫搜出來的云云，而證人即被告
    之妻吳麗芳亦於本院審理時附和證稱：告訴代理人來告知侵
    權一事後，即未再販賣系爭仿冒山型鎖胚，全部放在倉庫等
    語。然查，證人丁○○於本院審理時具結證述：警方至被告
    之上址「維福鑰匙刻印行」執行搜索時，扣案之系爭仿冒山
    型鎖胚係從刻印行後面的倉庫搜出來的，但有扣案中有1 支
    已配好的系爭仿冒山型鎖胚鑰匙，係在工作台上找到的等語
    （見本院卷第44頁），此為被告所不爭執，僅進一步辯稱：
    該支打好的鑰匙應係放在抽屜中，是之前給鎖店客人看的樣
    品，要給客人看打得準不準云云，然倘若被告經告訴代理人
    警告後即未再販賣，衡情應將上開已配好的該支鎖胚與其他
    扣案鎖胚一併放置於倉庫內即可，焉有需將之放置在工作台
    或抽屜中，以隨時供其拿出之理？足徵被告在已知系爭仿冒
    鎖胚有侵害告訴人商標權之後，仍有持續販賣系爭仿冒山型
    鎖胚，方會將該已配好的鎖胚放置在工作台上，以顧客選擇
    、參考之用。另佐以證人丙○○於本院審理時具結後係證述
    ：伊於96年9 月12日有前往板橋的維福鑰匙店打鑰匙，是伊
    先生丁○○叫伊去打的，以取得收據，當天係一女子幫伊打
    的，應該係在庭的被告之妻吳麗芳，伊有殺價，叫對方算便
    宜一點，本來價錢是100 多元，收據是誰寫的伊不記得，當
    時打鑰匙的鎖胚應該係吳麗芳隨手在工作範圍內取得的，即
    如偵查卷第84頁所示之鑰匙等語明確（見本院卷第37至39頁
    ），並有由維福鎖匙刻印行於96年9 月12日出具之收據、鑰
    匙之照片各1 張在卷可憑（見同前偵查卷第84頁），而被告
    雖不否認該紙收據確為其所開立（見本院卷第13頁），惟另
    辯稱：上開收據雖係伊店內所開立，但消費項目並非系爭仿
    冒山型鎖胚，因為系爭仿冒山型鎖胚不會只有90元這麼便宜
    云云，第查，被告既陳稱：系爭仿冒山型鎖胚之零售價每支
    為150 元，批發價為35元（見偵查卷第9 頁），則被告購入
    系爭仿冒山型鎖胚之成本顯然低於35元，若遇顧客予以殺價
    ，賣方為利於日後有再次交易往來機會，而將本求利同意以
    較低之價格販賣，尚與常情無違，且此種商業行為亦據經營
    鎖匙店20年之證人黃義雄證述於前，故被告以90 元 之價格
    販賣上開鑰匙予證人丙○○，亦不無可能，則證人丙○○證
    述之上情，足堪採信為真實。是以，被告辯稱其遭警方搜索
    後即未再販售系爭仿冒山型鎖胚云云，係與事實不符，不足
    採信。
  (六)另被告辯稱：系爭仿冒山型鎖胚係伊向黃元壹購買，黃元壹
    當時只跟伊說這個東西可以賣，當伊被抓時有跟黃元壹商量
    ，黃元壹說就這跟告訴人甲○○之商標圖樣在雙勾的部分是
    不一樣的，因商品太多，沒辦法一一檢查云云（見偵查卷第
    78頁）。惟被告既從事鑰匙鎖胚販售及複製鑰匙業務，則其
    對於其所販賣之商品是否有侵害他人商標或專利權之情事，
    本應有較高之查證注意義務；更何況被告於本院準備程序時
    曾供稱：伊有問黃元壹系爭鎖胚上的圖樣是否有問題，相似
    度如何？有沒有仿冒？但黃元壹說沒有問題等語（見本院卷
    第14頁），足徵被告係以其肉眼即可觀察判斷出系爭仿冒山
    型鎖胚上之圖樣係與「甲○○標章」商標圖樣相近，僅有前
    揭所述差異，有致相關消費者混淆誤認之虞，始會提出上開
    問題，則縱使其上游廠商黃元壹宣稱該商品並未侵害他人權
    利或因商品種類太多，亦無從據此解免其罪責，被告前揭所
    辯，顯係臨訟推諉卸責之詞，並不足採。
  (七)綜上所述，參互印證，足認被告有自96年1 月起至同年4 月
    11日為警查獲止，以及在96年9 月12日，確有反覆為販賣系
    爭仿冒山型鎖胚之犯行至明。本案事證已臻明確，被告犯行
    堪以認定，應依法論科。
三、核被告所為，係犯商標法第82條之販賣仿冒商標商品罪。按
    刑事法若干犯罪行為態樣，本質上原具有反覆、延續實行之
    特徵，立法時既予特別歸類，定為犯罪構成要件之行為要素
    ，則行為人基於概括之犯意，在密切接近之一定時、地持續
    實行之複次行為，倘依社會通念，於客觀上認為符合一個反
    覆、延續性之行為觀念者，於刑法評價上，即應僅成立一罪
    ，俾免有重複評價、刑度超過罪責與不法內涵之疑慮；學理
    上所稱「集合犯」之職業性、營業性或收集性等具有重複特
    質之犯罪均屬之，例如經營、從事業務、收集、販賣、製造
    、散布等行為概念者是（參照最高法院95年台上字第1079號
    判決、95年台上字第4686號判決），從而，本案被告自96年
    1 月初起至96年9 月12日止，多次明知為未得商標權人同意
    ，於同一商品使用近似之註冊商標之商品而販賣之行為，具
    有不斷反覆實施之特性，係屬集合犯行為，自仍應論以一行
    為。雖起訴書僅就被告自96年起至同年4 月11日止之販賣仿
    冒商品犯行予以起訴，漏未論及前揭其餘論罪科刑部分，惟
    此部分既與已起訴部分有集合犯之實質上一罪關係，為起訴
    效力所及，且業經公訴人於本院準備程序時起稱擴張此部分
    犯罪事實，依審判不可分原則，本院自應一併審究，附此陳
    明。固然公訴人以論告書向本院具體求刑對被告量處有期徒
    刑6 月，併科3 萬元罰金，惟本院審酌商標具有辨識商品來
    源之功用，且企業者通常經過相當時間並投入大量資金於商
    品之行銷及品質之改良，始得使該商標具有代表一定品質之
    效，被告為貪圖小利而販賣仿冒商品之行為，非但造成商標
    專用權人蒙受銷售損失，更使民眾對商品價值判斷形成混淆
    ，進而侵害商標專用權人潛在市場利益，兼衡其犯罪手段、
    販賣數量、對商標專用權人所生損害程度，犯罪後未坦承犯
    行而被告犯後仍一再飾詞狡卸，且一度為警查獲後竟不知反
    省，仍繼續販賣仿冒商標商品，並未與告訴人達成和解，另
    考量被告並無任何犯罪前科紀錄（有臺灣高等法院被告前案
    紀錄表乙份在卷可按），素行非惡等一切情狀，量處如主文
    所示之刑，並諭知易科罰金之折算標準，以資懲儆。至扣案
    之印有近似「甲○○標章」商標圖樣之仿冒山型鎖胚共1102
    支，係被告犯商標法第82條之罪所販賣之仿冒商標商品，爰
    依商標法第83條之規定宣告沒收之。
據上論斷，應依刑事訴訟法第299 條第1 項前段，商標法第82條
、第83條，刑法第41條第1 項前段，判決如主文。
中    華    民    國    97    年     3    月    27    日
                      刑事第十一庭  法  官  林淑婷
以上正本證明與原本無異。
如不服本判決，應於送達後十日內，向本院提出上訴狀（上訴書
狀應敘述具體理由）。
                                    書記官  林金良
中    華    民    國    96    年    3     月    27    日
附錄本件論罪科刑法條：
商標法第81條
未得商標權人或團體商標權人同意，有下列情形之一者，處三年
以下有期徒刑、拘役或科或併科新臺幣二十萬元以下罰金：
一、於同一商品或服務，使用相同之註冊商標或團體商標者。
二、於類似之商品或服務，使用相同之註冊商標或團體商標，有
    致相關消費者混淆誤認之虞者。
三、於同一或類似之商品或服務，使用近似於其註冊商標或團體
    商標之商標，有致相關消費者混淆誤認之虞者。
商標法第82條
明知為前條商品而販賣、意圖販賣而陳列、輸出或輸入者，處一
年以下有期徒刑、拘役或科或併科新臺幣5 萬元以下罰金。


司法院資訊處製作；財團法人民間司法改革基金會備份。
